【裁判字號】    97,交上易,2
【裁判日期】    970304
【裁判案由】    過失致死
【裁判全文】
臺灣高等法院高雄分院刑事判決         97年度交上易字第2號
上  訴  人  臺灣高雄地方法院檢察署檢察官
上  訴  人
即  被  告  甲○○
                      7
上列上訴人因被告過失致死案件，不服臺灣高雄地方法院96年度
交易字第527 號中華民國96年11月13日第一審判決（起訴案號：
臺灣高雄地方法院檢察署96年度偵字第585 號），提起上訴，本
院判決如下：
    主  文
原判決撤銷。
甲○○過失致人於死，處有期徒刑拾月，減為有期徒刑伍月，如
易科罰金，以新臺幣壹仟元折算壹日。
    事  實
一、甲○○明知所領有之駕駛執照尚在吊扣期間，竟於民國95年
    12月24日凌晨，無照駕駛車牌號碼5S-5908 號自用小客車，
    沿高雄市○○區○○路由南往北方向行駛，嗣於同日凌晨1
    時25分許，行經該路與瑞屏路之閃光黃燈交叉路口時，本應
    注意汽車，行經閃光黃燈交岔路口，應減速慢行，注意安全
    ，小心通過，而當時天氣晴、夜間有照明、柏油路面、路面
    乾燥、無缺陷、無障礙物，視距良好，依當時之情況，並無
    不能注意之情事，詎其竟疏於注意上開規定，逕行通過該路
    口，適有羅陳雯綺騎乘車牌號碼XLU-229 號重型機車沿瑞屏
    路由西向東方向行駛至該路口，欲左轉海專路，亦未依閃光
    紅燈號誌之指示，先停車禮讓海專路上南北向之車輛優先通
    過後，始得左轉海專路，竟無視於甲○○所駕駛之上開車輛
    沿海專路由南往北行駛，已接近海專路與瑞屏路交叉路口，
    即逕自左轉海專路，以致在海專路與瑞屏路口以北約5 公尺
    處，羅陳雯綺所騎乘之機車車頭因而撞上甲○○上揭自用小
    客車左前車身，致羅陳雯綺因頭部外傷併右側顳葉骨骨折及
    左側急性硬腦膜下腔出血，經送醫後不治死亡。嗣經高雄市
    政府警察局楠梓分局後勁派出所員警據報前往處理而查獲上
    情。
二、案經羅陳雯綺之夫乙○○、之子丙○○訴由高雄市政府警察
    局楠梓分局移送臺灣高雄地方法院檢察署檢察官偵查起訴。
    理  由
一、上訴人即被告甲○○所犯係死刑、無期徒刑、最輕本刑為3
    年以上有期徒刑以外之罪，已經被告就被訴事實為有罪之陳
    述，經本院聽取當事人之意見後，依刑事訴訟法第273 條之
    1 第1 項之規定，裁定進行簡式審判程序。本件卷內之人證
    、書證等證據，依同法第273 條之2 規定，不受第159 條第
    1 項關於傳聞法則規定之限制，依法均有證據能力，合先
    明。
二、上開事實，業據：
(一)、被告於原審及本院均坦承不諱，並有道路交通事故現場圖、
    道路交通事故調查報告表(一)、(二)、交通事故談話紀錄表、照
    片、高雄市政府交通局車輛行車事故鑑定委員會96年2 月8
    日第0000000 號鑑定意見書、高雄市車輛行車事故覆議鑑定
    委員會96年6 月1 日覆議意見書等在卷可稽（見警卷第10-
    26頁，偵卷第18、40頁）；又被害人羅陳雯綺因本件車禍導
    致頭部外傷併右側顳葉骨骨折及左側急性硬腦膜下腔出血，
    經送醫後不治死亡，業據其夫乙○○、其子丙○○指訴在卷
    ，復經臺灣高雄地方法院檢察署檢察官督同法醫師相驗明確
    ，有相驗屍體證明書、驗斷書、及勘驗筆錄、高雄榮民總醫
    學法醫參考病歷概要等在卷可憑（見相驗卷第22-40 頁，警
    卷第9 頁）。
(二)、按道路交通安全規則第102 條第1 項第1 款規定「汽車行駛
    至交岔路口，其行進、轉彎，應遵守燈光號誌或交通指揮人
    員之指揮，遇有交通指揮人員指揮與燈光號誌並用時，以交
    通指揮人員之指揮為準」。而「特種閃光號誌各燈號顯示之
    意義：一、閃光黃燈表示「警告」，車輛應減速接近，注意
    安全，小心通過。二、閃光紅燈表示「停車再開」，車輛應
    減速接近，先停止於交岔路口前，讓幹道車優先通行後認為
    安全時，方得續行」，亦為道路交通標誌標線號誌設置規則
    第211 條第1 項第1 款、第2 款所明定。本件被告既領有小
    型車駕駛執照，其就上開規定應已知之甚詳，自應確實遵守
    ；而當時天氣晴、夜間有照明、柏油路面、路面乾燥、無缺
    陷、無障礙物，視距良好等情，亦有卷附道路交通事故調查
    報告表可參，故依當時天候及路況，被告並無不能注意之情
    事。而被告於通過該閃光黃燈路口時，疏未注意減速慢行，
    注意安全，小心通過，乃發生車禍，自應負過失之責甚明。
(三)、按過失致人於死罪之相當因果關係，係以行為人過失與被害
    人死亡間有相當因果關係而言。所謂相當因果關係，係指依
    經驗法則，綜合行為當時所存在之一切事實，為客觀之事後
    審查，認為在一般情形下，有此環境，有此行為之同一條件
    ，均可發生同一之結果者，則該條件即為發生結果之相當條
    件，行為與結果即有相當之因果關係。本件被害人羅陳文綺
    確因被告違反上開規定肇事之基礎原因行為，而造成死亡結
    果，被告之過失行為與被害人之死亡結果間，應具有相當因
    果關係。又被害人對於本件事故之發生，雖亦有過失（行經
    閃光紅燈路口未依規定讓車，為肇事主因），然並不能解免
    被告之上開過失罪責，附此敘明。
(四)、綜上所述，本件罪證明確，被告上開過失致死犯行，已堪認
    定，應依法論科。
三、論罪部分：
(一)、核被告所為，係犯刑法第276 條第1 項過失致死罪。又按汽
    車駕駛執照為駕駛汽車之許可憑證；駕駛執照吊扣期間駕車
    者，應處汽車駕駛人罰鍰，並當場禁止其駕駛及扣留其車輛
    牌照，此觀道路交通安全規則第50條第1 項前段及道路交通
    管理處罰條例第21條第1 項第7 款規定自明，是駕照吊扣期
    間駕車，因無駕駛許可憑證，即屬「無照駕駛」（最高法院
    91年台上字第5274號判決要旨可參）。本件被告係於駕駛執
    照遭吊扣期間駕駛該自用小客車，經被告坦認在卷（警卷第
    4 頁第7 行），又其行經閃光黃燈交岔路口未減速慢行，注
    意安全，小心通過並未注意車前狀況，致被害人死亡，依法
    應負過失致死之刑事責任（業如前述），爰依道路交通管理
    處罰條例第86條第1 項之規定，加重其刑。
(二)、被告於肇事後，雖主動向到場處理員警坦承肇事，然被告當
    時（即當日1 時50分許）卻係冒用其姐蔣錦雲名義等情，有
    高雄市○○○○○道路交通事故談話紀錄表足佐（見警卷第
    18-19 頁），且至當日4 時25分許，被告才向警表明其冒名
    上情（被告偽造署押部分，業據原審判決確定，見本院卷第
    34-39 頁該案刑事判決），則被告於警方人員到場處理時，
    並無接受裁判之意甚明，難認合於自首要件，自無從依刑法
    第62條前段規定減輕其刑，附此敘明。
四、原判決據以論處被告罪刑，固非無見；惟查被告難認合於自
    首要件（如前所述），則原判決誤認被告合於自首因而減輕
    其刑，自有未合。被告上訴指摘原判決量刑過重，為無理由
    ，又檢察官上訴指摘原判決認定被告自首有所不當等語，為
    有理由，自應由本院將原判決撤銷改判。審酌被告駕車因疏
    未注意減速慢行，致與被害人發生碰撞，使被害人因而受傷
    死亡之犯罪情節，且迄今仍未能與被害人家屬和解，又被告
    於本件犯行前已有多次交通違規紀錄（見本院卷第50頁之交
    通違規紀錄），並念被告犯後尚能坦承犯行，且其對於肇事
    責任係屬次因（被害人則屬肇事主因）等一切情事，量處如
    主文所示之刑。又被告上開犯罪時間在96年4 月24日以前，
    且合於減刑條件，爰依中華民國96年罪犯減刑條例第2 條第
    1 項第3 款、第7 條規定，減其宣告刑，並參酌前揭犯罪情
    節，諭知易科罰金之折算標準。
據上論結，依刑事訴訟法第369 條第1 項前段、第364 條、第29
9 條第1 項前段，刑法276 條第1 項、第41條第1 項前段，道路
交通管理處罰條例第86條第1 項，刑法施行法第1 條之1 ，中華
民國96年罪犯減刑條例第2 條第1 項第3 款、第7 條、第9 條，
判決如主文。
本案經檢察官方娜蓉到庭執行職務。
中    華    民    國    97    年    3     月    4     日
               刑事第一庭   審判長法  官  郭雅美
                                  法  官  莊崑山
                                  法  官  張意聰
以上正本證明與原本無異。
本判決不得上訴。
中    華    民    國    97    年    3     月          日
                                  書記官  陳金
附錄本件判決論罪科刑法條：
刑法第276條第1項
因過失致人於死者，處2 年以下有期徒刑、拘役或2 千元以下罰
金。


司法院資訊處製作；財團法人民間司法改革基金會備份。
